最高法院刑事判決　　　　　　　　　　　　　　　　　九十三年度台非字第五九號
　　上　訴　人　最高法院檢察署檢察總長
　　被　　　告　甲○○
右上訴人因被告過失致人於死案件，對於台灣高等法院台南分院中華民國九十二年十
一月二十八日第二審確定判決（九十二年度軍上字第七號，起訴案號：國防部南部地
方軍事法院檢察署九十二年度平訴(二)字第二三四號），提起上訴，本院判決如左：
    主  文
原判決撤銷。
    理  由
非常上訴理由稱：「按判決不適用法則或適用不當者，為違背法令，刑事訴訟法第三
百七十八條定有明文。又軍事審判法所稱之當事人，係指軍事檢察官及被告；而當事
人不服高等軍事法院宣告有期徒刑之上訴判決者，得以判決違背法令為理由，向高等
法院提起上訴，分別為軍事審判法第六條、第一百八十一條第五項所明定。復按刑事
訴訟程序中不利益於被告之合法上訴，上訴法院誤為不合法，而從程序上為駁回上訴
之判決確定者，其判決固屬重大違背法令，惟既具有判決之形式，仍應先依非常上訴
程序將該確定判決撤銷後，始得回復原訴訟程序，就合法上訴部分進行審判，亦有司
法院大法官會議第二七一號解釋可資參照。經查被告甲○○因過失致死案件，經國防
部南部地方法院九十二年和判字第二九八號判決，判處有期徒刑五月，如易科罰金以
二百元折算一日；並經國防部高等軍事法院高雄分院九十二年高判字第一０二號判決
，駁回原審軍事檢察官之上訴；嗣國防部高等軍事法院高雄分院檢察署軍事檢察官以
該判決違背法令，向台灣高等法院台南分院提起上訴。原審竟依據民國九十二年六月
十一日修正公布前之軍事審判法第一百八十一條第五項規定，認軍事檢察官無提起上
訴之權，判決駁回上訴，自有判決適用法則不當之違法。案經確定，爰依軍事審判法
第二百二十六條、刑事訴訟法第四百四十一條、第四百四十三條提起非常上訴，以資
糾正。」
本院按軍事審判法所稱之當事人，係指軍事檢察官及被告；又當事人不服高等軍事法
院宣告有期徒刑之上訴判決者，得以判決違背法令為理由，向高等法院提起上訴，軍
事審判法第六條、第一百八十一條第五項分別定有明文。本件被告甲○○因過失致人
於死案件，經國防部南部地方軍事法院九十二年和判字第二九八號判決，判處有期徒
刑五月，如易科罰金以二百元折算一日；並經國防部高等軍事法院高雄分院九十二年
高判字第一０二號判決，駁回初審軍事檢察官之上訴。嗣國防部高等軍事法院高雄分
院檢察署軍事檢察官以該判決違背法令，向原審即台灣高等法院台南分院提起上訴，
原審於九十二年十一月二十八日為判決時，未注意軍事審判法第一百八十一條第五項
已於九十二年六月十一日修正公布，將上訴權人由「被告」修改為「當事人」，自公
布日施行，竟依修正前軍事審判法第一百八十一條第五項規定，認軍事檢察官無提起
上訴之權，判決將其上訴駁回，自有適用法則不當之違法。又誤合法上訴為不合法，
而從程序上為駁回上訴之判決確定者，其判決係屬違背法令，惟既具有判決之形式，
足使被告信賴其羈束力，依司法院大法官會議釋字第二七一號解釋意旨，仍應先依非
常上訴程序將該確定判決撤銷後，始得回復原訴訟程序，就合法之上訴部分為裁判，
則對此確定之判決，自得提起非常上訴。本案判決確定後，非常上訴意旨執以指摘，
洵有理由，應由本院將原判決撤銷，原合法上訴後之訴訟程序隨之回復，以資救濟。
據上論結，應依刑事訴訟法第四百四十七條第一項第一款，判決如主文。
中　　　華　　　民　　　國　　九十三　　年　　　二　　　月　　 十九 　　日
                              最高法院刑事第十二庭
                                  審判長法官  陳　正　庸
                                        法官  賴　忠　星
                                        法官  王　居　財
                                        法官  張　清　埤
                                        法官  林　開　任
      右正本證明與原本無異
                                              書  記  官
中　　　華　　　民　　　國　　九十三　　年　　　二　　　月　　二十五　　日
                                                                        Ｋ
